【裁判字號】    97,苗簡,75
【裁判日期】    970610
【裁判案由】    侵權行為損害賠償等
【裁判全文】
臺灣苗栗地方法院民事簡易判決          97年度苗簡字第75號
原      告  丙○○
訴訟代理人  乙○○
被      告  甲○○
                        6弄1.
訴訟代理人  王勝和律師
上列當事人間請求侵權行為損害賠償等事件，本院於民國97年5
月27日言詞辯論終結，判決如下：
    主  文
原告之訴駁回。
訴訟費用新臺幣壹仟元由原告負擔。
   事實及理由
一、原告起訴主張：
  (一)坐落苗栗縣竹南鎮○○段○○段863 地號土地（以下簡稱系
    爭863 地號土地），門牌號碼苗栗縣竹南鎮○○里○○鄰○○
    路161 號之二層樓房（以下簡稱系爭房屋），為原告租賃系
    爭863 地號土地所興建。被告為鄰地即同段865 地號土地（
    以下簡稱系爭865 地號土地）之所有權人，被告於民國95年
    間在系爭865 地號土地上興建房屋時，明知且故意以背於善
    良風俗之方法，以水泥及磚瓦違法侵占越界封閉原告所有系
    爭房屋後牆一、二樓之全部門窗（原告所有系爭房屋後牆距
    系爭863 、865 地號土地之界址線退縮約17至22公分），造
    成系爭房屋之採光及通風均受阻礙。按房屋如欲提供舒適之
    居住功能，除水電、衛生、對外通道等設備外，尚須有良好
    之採光、通風等條件相配合，因被告之前開侵權行為，致原
    告所有系爭房屋之功能受損至為明顯，且影響系爭房屋使用
    及收益之價值，已侵害原告對系爭房屋之所有權，並將間接
    造成房屋使用人健康權也受損害。
  (二)原告所有系爭房屋坐落竹南車站商圈內，鄰近竹南車站，交
    通便利，出租率極高，過往出租之租金每月約新臺幣（下同
    ）25,000元至30,000元，然因被告前揭侵權行為減損系爭房
    屋之使用效能，致原告之所有權無法圓滿行使，而受有相當
    於租金之損失。原告自96年4 月起，雖曾委託太平洋房屋苗
    栗竹南加盟店招租，惟迄今已約12個月無法順利將系爭房屋
    出租，而受有相當於每月租金25,000元至30,000元計算之損
    害。原告自得請求被告自96年5 月1 日起至拆除違法侵占越
    界封閉之水泥牆並回復原狀之日止，按月給付原告10,000元
    及法定遲延利息。
  (三)按民法第184 條第1 項規定，因故意或過失，不法侵害他人
    之權利者，負損害賠償責任。又負損害賠償責任者，除法律
    另有規定或契約另有訂定外，應回復他方損害發生前之原狀
    ；因回復原狀而應給付金錢者，自損害發生時起，加給利息
    ，民法第213 條第1 項、第2 項定有明文。次按應回復原狀
    者，如經債權人定相當期限催告後，逾期不為回復時，債權
    人得請求以金錢賠償其損害；不能回復原狀或回復顯有重大
    困難者，應以金錢賠償其損害，民法第214 條、第215 條亦
    分別著有明文。被告前揭侵權行為經原告於96年11月21日以
    台中大智郵局第394 號存證信函限被告於函到10日內將封閉
    系爭房屋後牆一、二樓全部門窗之封閉物拆除並回復原狀，
    並曾申請苗栗縣竹南鎮調解委員會調解，然均未獲被告置理
    。為此，爰依侵權行為之法律關係，訴請被告回復原狀及賠
    償損害等語。
  (四)並聲明：(1)被告應將系爭房屋後方之磚瓦水泥牆全部拆除回
    復原狀；(2)被告應自96年5 月1 日起至回復原狀之日止，按
    月給付原告10,000元，及自起訴狀繕本送達翌日起至清償日
    止，按年息百分之5 計算之利息。
  (五)對被告所為抗辯之陳述：
    被告所稱新建房屋當初委任訴外人張博雄興建時，曾要求
      張博雄按界址施工。但經本院於97年3 月19日現場勘查，
      自被告所有之新建房屋三樓陽台處往下拍攝兩造房屋界址
      交接處照片所示，明顯可見原告之系爭房屋與被告之新建
      房屋牆壁外側交接處有原告房屋之屋簷及導雨槽，依經驗
      法則可知兩造所有房屋外牆交接處必有間隙存在。且觀諸
      竹南地政事務所複丈成果圖所示，原告所主張界線即原告
      所有系爭房屋後牆之牆壁外側，與被告新建房屋牆壁外側
      亦有間隙。核與原告所主張原告所有系爭房屋後牆距界址
      線退縮約17-22 公分，兩造所有房屋牆壁外側間有間隙之
      事實相符。
    被告委任興建房屋之訴外人張博雄自承未經原告允許即私
      自於系爭房屋後牆一樓越界建造矮牆，及於被告新建房屋
      牆壁外側裝置導雨槽，足認被告確有侵占之事實，並符合
      侵權行為之構成要件。
    原告所提台灣台中地方法院93年度訴字第2202號民事判決
      ，與本件之事實雖不盡相同，但構成侵權行為之法律構成
      要件卻類似，自得資為本件判斷之依據。
二、被告則以：
  (一)被告所有之新建房屋委託訴外人張博雄興建時，即要求營造
    廠商按界址施工，依竹南地政事務所複丈成果圖所示，被告
    所有新建房屋之牆壁外側與經界線相符，並無原告所稱越界
    封閉系爭房屋後牆之情事，原告主張被告有越界或侵權行為
    應負舉證責任。
  (二)按民法第733 條規定，土地所有權除法令有限制外，於其行
    使有利益之範圍內及於土地之上下。被告於自己土地界址內
    興建房屋，符合民法上揭不動產物權篇之規定。原告主張其
    所有系爭房屋採光、通風因被告興建房屋而受影響，乃被告
    行使其土地所有權興建房屋之必然結果。原告所有系爭房屋
    若欲得良好之通風及採光，應於自己租賃之土地上預留空地
    ，而非要求相鄰土地所有人即被告保留空地供原告房屋通風
    及採光。
  (三)原告所提台灣台中地方法院93年度訴字第2202號民事判決，
    乃有關權利濫用之案例事實，本件被告乃基於土地所有權之
    作用，正常使用其土地且於符合土地所有權人使用其土地之
    範圍及方式，為自己利益興建房屋，並非以損害他人為目的
    ，2 者完全不同，自不得採為本件判斷之依據。
  (四)並聲明：如主文第1 項所示，並陳明如受不利判決，願供擔
    保請准免為假執行。
三、本件系爭863 、865 地號土地相鄰，系爭房屋為原告承租系
    爭863 地號土地所興建，被告為系爭865 地號土地之所有權
    人，被告於95年間於系爭865 地號土地上興建房屋後，被告
    所有房屋主體之外牆雖未逾越界址，惟原告所有系爭房屋之
    屋後一、二樓全部門窗均遭封閉，致無法採光、通風等情，
    為兩造所不爭執，並經本院履勘現場屬實，製有勘驗筆錄、
    照片附卷可憑（詳卷第57至60頁），且經本院囑託苗栗縣竹
    南地政事務所派員繪測，製有土地複丈成果圖附卷可憑（詳
    卷第69頁），自堪信為真實。
四、原告主張被告於興建房屋時，於被告房屋外牆與原告所有系
    爭房屋外牆間堆疊水泥、磚塊，違法侵占越界封閉原告所有
    系爭房屋後牆一、二樓之全部門窗之事實，則為被告所否認
    ，並以被告係於自己土地界址內興建房屋，並未於其所建房
    屋外牆與原告所有系爭房屋外牆間堆疊水泥、磚塊，原告所
    有系爭房屋後牆一、二樓之全部門窗因而遭封閉，乃被告行
    使土地所有權興建房屋之必然結果等語置辯。經查，原告就
    其前開主張，雖據聲請訊問證人張博雄、丁○○，惟證人即
    被告新建房屋之承攬人張博雄到庭證稱兩造所有房屋完全密
    合，其於砌牆前有鑑過界，所砌被告房屋之牆面剛好貼住原
    告所有系爭房屋之外牆等語（詳卷第98、99頁），證人即苗
    栗縣竹南地政事務所測量員丁○○則到庭證稱其只就被告所
    有建物有無越界予以測量，原告其餘問題則無從回答等語（
    詳卷第99、100 頁），均不足以證明原告上開所述。此外原
    告又未能另舉證證明，則原告前揭主張被告於興建房屋時，
    於被告房屋外牆與原告所有系爭房屋外牆間堆疊水泥、磚塊
    ，違法侵占越界封閉原告所有系爭房屋後牆一、二樓之全部
    門窗云云，自無足採。被告所辯，應堪採信。
五、原告主張被告於95年間在系爭865 地號土地上興建房屋時，
    明知且故意以背於善良風俗之方法，以水泥及磚瓦違法侵占
    越界封閉原告所有系爭房屋後牆一、二樓之全部門窗，造成
    系爭房屋之採光及通風均受阻礙，不法侵害原告權利之事實
    ，則為被告所否認，並以前揭情詞置辯。經查：
  (一)按因故意或過失，不法侵害他人之權利者，負損害賠償責任
    ，民法第184 條第1 項前段定有明文，是該條所定侵權行為
    之客體為既存法律體系所明認之權利。查本件被告所有建物
    係建築於其所有系爭865 地號土地，並未逾越疆界，且被告
    並未於其所有建物與原告所有系爭房屋外牆間堆疊水泥及磚
    瓦越界封閉原告所有系爭房屋後牆一、二樓之門窗，已如前
    述，則被告於其所有系爭865 地號土地上興建房屋，既未越
    界侵害原告承租系爭863 地號土地之權利，又未損及原告所
    有系爭房屋之本體，自難認有何侵害原告之權利可言。原告
    雖以被告所建房屋影響原告所有系爭房屋之採光、通風云云
    ，惟依我國現行法律規定，既未將房屋之採光、通風等明文
    規定為權利，自應認僅係利益，而非權利，則原告主張其所
    有系爭房屋之採光、通風權受侵害，而請求侵權行為損害賠
    償，依上開之說明，自屬無據。
  (二)次按故意以背於善良風俗之方法，加損害於他人者，負損害
    賠償責任，民法第184 條第1 項後段定有明文。又按所謂善
    良風俗，指社會一般道德觀念而言，最高法院著有69年度台
    上字第2603號判例要旨可參。本件被告於其所有系爭865 地
    號土地興建房屋，為其所有權之正當行使，固因而致原告所
    有系爭房屋之通風、採光受影響，致兩造發生權益爭執，惟
    究與社會一般道德觀念無涉，尚不生違背善良風俗之問題。
    是原告主張被告故意以背於善良風俗之方法，加損害於原告
    ，應依上開規定負侵權行為損害賠償責任云云，亦無理由。
  (三)綜上，原告主張被告依民法第184 條第1 項規定，應負侵權
    行為損害賠償責任，核屬無據。
六、從而，原告依民法第184 條第1 項、第213 條第1 項、第2
    項及同法第214 條、第215 條規定，請求(1)被告應將系爭房
    屋後方之磚瓦水泥牆全部拆除回復原狀；(2)被告應自96年5
    月1 日起至回復原狀之日止，按月給付原告10,000元，及自
    起訴狀繕本送達翌日起至清償日止，按年息百分之5 計算之
    利息，均無理由，應予駁回。
七、本件事證已臻明確，兩造其餘主張、陳述與舉證，經審酌與
    本院前開判斷不生影響，爰不再予逐一論述，附此敘明。
八、訴訟費用負擔之依據：民事訴訟法第78條。
中    華    民    國    97    年    6     月    10    日
                  苗栗簡易庭法  官  王萬金
以上正本係照原本作成。
如對本判決上訴，須於判決送達後20日內向本院提出上訴狀。
                            書記官  劉碧雯
中    華    民    國    97    年    6     月    10    日


司法院資訊處製作；財團法人民間司法改革基金會備份。
